【裁判字號】    95,財管,67
【裁判日期】    950622
【裁判案由】    指定遺產管理人
【裁判全文】
臺灣高雄地方法院民事裁定              95年度財管字第67號
聲  請  人  高雄縣大寮鄉農會
法定代理人  甲○○
被繼承人    乙○○
關  係  人  丙○○
聲請人聲請指定遺產管理人事件，本院裁定如下：
    主      文
選任丙○○為被繼承人乙○○（男性，民國○○年○○月○○日生，身
分證統一編號：Ｚ000000000號，生前最後設籍於高雄縣大寮鄉○
○路160 號）之遺產管理人。
程序費用由被繼承人乙○○之遺產負擔。
    理      由
一、按先順序繼承人均拋棄其繼承權時，由次順序之繼承人繼承
    。其次順序繼承人有無不明或第四順序之繼承人均拋棄其繼
    承權者，準用關於無人承認繼承之規定；又繼承開始時，繼
    承人有無不明而未能依民法第1177條選定遺產管理人時，得
    由利害關係人或檢察官聲請法院選任之，民法第1176條第6
    項、第1178條第2 項分別定有明文。
二、聲請意旨略以：緣被繼承人乙○○先前於民國85年10月28日
    向聲請人借款新台幣（下同）1850萬元，借款期間至87年10
    月28日止，利息按聲請人基本放款利率8.7%計加碼年息0.5%
    按月計付，逾期付息者，除按放款利率負付息外，自逾期之
    日起六個月以內加放款利率10% ，逾六個月以上其超過六個
    月部分加計20% 計付違約金（以下簡稱系爭借款）。然自87
    年8 月28日起即未按期繳納利息，迄今尚積欠本金1850餘萬
    元，惟被繼承人乙○○於94年7 月21日去世後，其全部繼承
    人均已聲明拋棄繼承，且無法依民法第1177條規定選定遺產
    管理人，致聲請人之債權無法行使，為此爰依非訟事件法聲
    請選任被繼承人乙○○之子丙○○為其遺產管理人，以便受
    償債權等語，並提出台灣高雄地方法院家事法庭民國94年11
    月21日雄院隆家切94年度繼字第1876第54739 號通知函一件
    、本院94年11月7 日94年度繼字第2123號通知1 件、土地登
    記謄本二份及本院94年12月13日94雄院隆民惠字94執字第21
    407 號通知、繼承系統表及被繼承人之借據一件為證。
三、查聲請人主張之前揭事實，業據聲請人提出乙○○不動產清
    冊，以及台灣高雄地方法院家事法庭民國94年11月21日雄院
    隆家切94年度繼字第1876第54739 號通知函一件、本院94年
    11月7 日94年度繼字第2123號通知1 件、繼承系統表及借據
    一件為證；本院復依職權調取本院94年度繼字第1876號、94
    年度繼字第1896號及94年度繼字第2123號拋棄繼承事件全卷
    卷證，核屬相符，堪信真實。本院審酌：被繼承人乙○○，
    其子女及父母、兄弟姊妹固均拋棄繼承，本無義務就被繼承
    人乙○○之遺產再為管理，且堪認乙○○之繼承人確均已拋
    棄繼承權，亦未於乙○○死亡後一個月內召開親屬會議選定
    遺產管理人，且乙○○遺有不動產等財產，並對聲請人負有
    清償債務之責，聲請人為本件利害關係人，可聲請法院選任
    遺產管理人甚明，從而聲請人聲請選任遺產管理人依法即屬
    正當，應予准許。
四、又查，乙○○之子丙○○雖已拋棄繼承權，然丙○○為成年
    之人，且有相當之社會經歷，非但為其至親，且先前系爭借
    款利息均為其繳納，衡情其對乙○○生前之財產及債權債務
    應均較他人為知悉，對於乙○○遺產之管理應將會善盡管理
    人應有之注意義務，況且，經本院通知其到庭，經其代理人
    周義傑到院並未提出異議（見6 月15日訊問筆錄），故由擔
    任本件遺產管理人，既符合社會期待，又屬公平。況擔任遺
    產管理人與拋棄繼承權乃不同之層面，不容混為一談，尚不
    得遽認拋棄繼承者即不適任遺產之管理人。從而，本院為利
    於管理及處理乙○○後續之遺產及債務問題，爰依聲請人之
    聲請選任丙○○（男性，民國○○年○ 月○ 日生，身分證統一
    編號：Ｚ000000000號）為乙○○之遺產管理人。
五、依非訟事件法第157 條，裁定如主文。
中    華    民    國    95    年    6     月    22    日
                  家事法庭法  官  郭慧珊
正本係照原本作成。
如對本裁定抗告須於裁定送達後10日內向本院提出抗告狀。
中    華    民    國    94    年    6     月    22    日
                          書記官  張琇晴


司法院資訊處製作；財團法人民間司法改革基金會備份。
